【裁判字號】    96,聲,3007
【裁判日期】    970214
【裁判案由】    發還擔保金
【裁判全文】
臺灣板橋地方法院民事裁定              96年度聲字第3007號
聲  請  人
即  債權人    台灣中小企業銀行股份有限公司
法定代理人    戊○○
代  理  人    乙○○
相  對  人
即  債務人    鉅碩國際實業有限公司
兼法定代理人  甲○○
相  對  人
即  債務人    丙○○
              丁○○
上列聲請人聲請發還擔保金事件，本院裁定如下：
    主      文
聲請人關於為相對人甲○○、丙○○、丁○○於臺灣士林地方法
院九十六年度存字第九二五號擔保提存事件一案所提存之擔保物
八十九年度甲類第七期中央政府建設公債，面額新臺幣肆拾萬元
准予發還。
聲請人其餘聲請駁回。
聲請程序費用由相對人甲○○、丙○○、丁○○連帶負擔。
    理      由
一、按擔保提存之提存人於提存後，如提存出於錯誤，經法院裁
    定返還確定者，得聲請該管法院提存所返還提存物，提存法
    第18條第1 項第9 款定有明文。又所謂提存出於錯誤，係指
    提存人無提存原因存在，且對於當事人或標的之認識發生錯
    誤而為提存而言。按提存事件性質上屬非訟事件，法院就當
    事人主張之事項，僅能就形式上審查其是否相符，故提存人
    提存出於錯誤者，應係指依提存人之主張，就形式上觀察，
    即知係出於錯誤者而言，且此所謂之錯誤，係指表意人為意
    思表示時，因認識不正確或欠缺認識，以致內心之效果意思
    與外部之表示行為不一致之謂。
二、本件聲請意旨略以：聲請人與相對人間假扣押事件，聲請人
    前依鈞院96年度裁全字第2089號民事裁定，為擔保假扣押，
    曾提供如主文第1 項所示之債券為擔保金後，並以臺灣士林
    地方法院96年度存字第925 號提存事件提存後，聲請臺灣士
    林地方法院96年度執全字第657 號假扣押執行程序對相對人
    之財產予以假扣押，經臺灣士林地方法院察覺上開假扣押裁
    定主文「准予聲請人即債權人供擔保後，得對於債務人鉅碩
    國際實業有限公司之財產予以假扣押，其餘相對人之假扣押
    聲請駁回」，核與聲請人聲請假扣押執行債務人丙○○所有
    之財產，顯然有違該裁定意旨，依法不合，無法執行。聲請
    人於得知因一時未察致生錯誤，旋於假扣押實施前即遵囑撤
    回本案假扣押之執行，並蒙臺灣士林地方法院核給證明書在
    案。為此提出鈞院96年度裁全字第2089號民事裁定、臺灣士
    林地方法院96年度存字第925 號提存書、民事執行處96年10
    月29日士院鎮96執全莊字第657 號證明書、撤回假扣押執行
    聲請狀等影本各1 件，聲請發還擔保金等語。
三、經查聲請人聲請本院於民國96年3 月27日以96年度裁全字第
    2089號民事裁定准予對相對人鉅碩國際實業有限公司（下稱
    鉅碩公司）假扣押，聲請人卻以臺灣士林地方法院96年度存
    字第925 號提存事件為全體相對人提存，並據以聲請臺灣士
    林地方法院對全體相對人之財產予以假扣押，惟僅陳報相對
    人丙○○之財產以供執行，業據其提出上開證據為證，並經
    本院依職權調閱本院96年度裁全字第2089號假扣押卷、臺灣
    士林地方法院96年度存字第925 號擔保提存卷、96年度執全
    字第657 號假扣押執行卷查閱無誤，應堪信為真實。既然本
    院准予假扣押之債務人係相對人鉅碩公司，而聲請人卻為全
    體相對人提供擔保進而聲請假扣押強制執行，而陳報非債務
    人之相對人丙○○之財產以供執行，繼而撤回假扣押執行之
    聲請。則聲請人關於為相對人甲○○、丙○○、丁○○於臺
    灣士林地方法院96年度存字第925 號擔保提存事件之提存原
    因不存在，且對於擔保相對人資格之認識亦發生錯誤，堪認
    聲請人於提存當時對於受擔保利益人之資格，顯有因認識發
    生錯誤而為提存之情形。揆諸前揭法條之規定，聲請人就其
    為相對人甲○○、丙○○、丁○○部分之聲請即有理由，應
    予准許。
四、至聲請人並未陳報相對人鉅碩公司之財產聲請臺灣士林地方
    法院實施假扣押執行程序，然已撤回對相對人鉅碩公司之假
    扣押執行聲請，但未取得臺灣士林地方法院執行處發給之未
    執行證明書，此情形是否得逕行聲請提存所發還擔保金，屬
    提存範疇，提存所是否得逕行發還擔保物，應由提存所自行
    審酌，是聲請人此部分（即相對人鉅碩公司部分）之請求應
    予駁回。
五、依民事訴訟法第95條、第85條第2 項，裁定如主文。
中    華    民    國    97    年    2     月    14    日
                  民事第二庭法  官  陳麗玲
以上正本證明與原本無異。
如不服本裁定應於送達後10日內向本院提出抗告狀，並應繳納抗
告裁判費新台幣1,000 元整。
中    華    民    國    97    年    2     月    14    日
                            書記官  陳玉心


司法院資訊處製作；財團法人民間司法改革基金會備份。
